【裁判字號】    91,易,673
【裁判日期】    920314
【裁判案由】    傷害等
【裁判全文】
臺灣新竹地方法院刑事判決                          九十一年度易字第六七三號
    公  訴  人  臺灣新竹地方法院檢察署檢察官
    被      告  丁○○
右列被告因傷害等案件，經檢察官提起公訴（九十一年度偵字第一一三二號），本院
判決如左：
    主  文
丁○○無罪。
    理  由
一、公訴意旨略以：被告丁○○為徐翊薰弟弟，徐翊薰與甲○○、乙○○等人原均係
    詮勝快遞公司（下稱詮勝公司）之員工。於九十年十一月三十日晚上，詮勝公司
    之員工在新竹市○○路○段某薑母鴨餐廳聚餐，餐畢徐翊薰因酒醉導致行為失控
    ，詮勝公司負責人戊○○與其妻丙○○乃電囑徐翊薰之妻張秀英前來餐廳接回徐
    翊薰，張秀英即邀同徐翊薰之父徐達文、母彭月桂、弟丁○○同往，同日晚上十
    時許，丁○○等人在新竹市○○路○段二八三號前，見乙○○拉扯徐翊薰，丁○○誤認乙○○毆打徐翊薰，因而基於傷害人之身體之犯意踢打乙○○，乙○○亦
    出手反擊（乙○○傷害部分業經本院判決確定），致乙○○受傷，丙○○上前勸
    架，丁○○拉扯丙○○頭髮致丙○○跌倒，使丙○○受有左髖及大腿挫傷等傷害
    ，甲○○見狀亦揮拳毆打丁○○之後腦，繼而對丁○○拳打腳踢（甲○○傷害部
    分亦經本院判決確定），丁○○反擊，使甲○○撞擊旁邊之機車後倒地，受有右
    膝挫傷之傷害。翌日即十二月一日，丁○○竟基於恐嚇之概括犯意，致電戊○○
    ：要求戊○○提供昨日毆傷其之員工姓名及電話，否則欲對詮勝公司及員工不利
    等語，於同年月四、五日左右，丁○○復承前恐嚇之犯意，請其朋友致電戊○○
    ，以同樣方式恐嚇戊○○，戊○○均轉知丙○○及其他員工此事，並促請提高警
    覺，致其等心生畏懼，因認被告所為，係犯刑法第二百七十七條第一項之普通傷
    害罪及同法第三百零五條之恐嚇危害安全罪嫌等等。
二、(1)按犯罪事實應依證據認定之，無證據不得推定其犯罪事實；又不能證明被告犯
    罪或其行為不罰者，應諭知無罪之判決，刑事訴訟法第一百五十四條、第三百零
    一條第一項，分別定有明文。(2)又告訴人之告訴，係以使被告受刑事訴追為目的
    ，是其陳述是否與事實相符，仍應調查其他證據以資審認；而被害人之陳述如無
    瑕疵，且就其他方面調查又與事實相符，固足採為科刑之基礎，倘其陳述尚有瑕
    疵，則在未究明前，遽採為論罪科刑之依據，即難認適法，最高法院著有五十二
    年台上字第一三００號、六十一年台上字第三Ｏ九九號判例可資參照。(3)再認定
    不利於被告之事實，須依積極證據，苟積極證據不足為不利於被告事實之認定時
    ，即應為有利於被告之認定；且事實之認定，應憑證據，如未能發現相當證據，
    或證據不足以證明，自不能以推測或擬制之方法，以為裁判基礎；而認定犯罪事
    實所憑證據，雖不以直接證據為限，間接證據亦包括在內；然而無論直接或間接
    證據，其為訴訟上之證明，須於通常一般之人均不致有所懷疑，而得確信其為真
    實之程度者，始得據為有罪之認定，若其關於被告是否犯罪之證明未能達此程度
    ，而有合理性懷疑之存在，致使無從形成有罪之確信，根據「罪證有疑，利於被
    告」之證據法則，即不得遽為不利被告之認定，亦分別有最高法院三十年上字第
    八一六號、四十年台上字第八六號、七十六年台上字第四九八六號等判例可資參
    照。
三、公訴人認被告丁○○涉有上開傷害罪及恐嚇罪嫌，無非係以告訴人等即被害人甲○○、乙○○及丙○○於偵查中及本院九十一年度易字第三五四號案中之指訴、
    證人戊○○、被告胞兄、梅溫漢昌之證言及診斷證明書為其主要論據。
四、被告丁○○固坦認確有打電話及請朋友打電話給戊○○，但是是要郭提供打他的
    員工姓名等情，然堅詞否認有何傷害告訴人甲○○、乙○○及丙○○之犯行，以
    及恐嚇戊○○之犯行，辯稱：當天晚上一到現場，就看到乙○○打我兄徐翊薰，
    我去問他為何打我兄時，就被人家打了，並沒有踢乙○○，也沒有拉丙○○之頭
    髮。而且在我被打後當晚有去報案，警員問我對方叫什麼名字，所以我才會打電
    話給戊○○問他打我的員工的名字，並沒有說若不交出會對公司及員工不利的話
    等語。經查：
（一）告訴人乙○○指稱被告有打他一巴掌及踹他，而丙○○指稱被告有拉扯她的頭
      髮並推倒她，而甲○○指稱看到被告拉丙○○頭髮欲上前勸解，遭被告推倒使
      其撞到乙○○之機車後倒地，並均因而受有傷害等等，然告訴人乙○○於本院
      訊問時亦陳稱自己並沒有受傷等語（見本院卷宗第三十四頁背面），參以告訴
      人亦未提出診斷明書供本院審酌，是被告是否確有對告訴人乙○○施以傷害行
      為，並因而受有傷害之結果，已堪質疑？再事故發生時間係在九十年十一月三
      十日晚上，而告訴人甲○○、丙○○所提出之診斷明書應診日期分別係九十年
      十二月九日、九十一年一月二十六日，離事故發生時已經過有一段時間，此等
      傷害是否確為被告所造成亦有疑問？
（二）雖告訴人三人彼此以及證人戊○○、梅溫漢昌均證稱被告確有打告訴人等並造
      成告訴人等受有傷害等等，然一則告訴人等及證人間分別具有夫妻（丙○○與
      戊○○）、同事及員工、僱主關係，其等所為之指訴及證述，已有彼此迴護之
      情而不可盡信為真；再則告訴人乙○○於偵查中已陳稱：被告雖有踢我，但是
      並沒有造成我跌倒等語（見九十一年度偵字第一一三二號偵查卷宗第四十四頁
      ），而證人戊○○卻證稱有看到乙○○跌倒等語（見上開卷宗第四十五頁），
      證詞已有可議；而就被告傷害犯行，甲○○指稱：被告推我，我撞到機車，機
      車也倒地等語，而丙○○指稱乙○○被踢後因重心不穩往後退撞到甲○○，甲○○就碰到機車受傷，被告又推甲○○，王某就跌坐在地上等語，而乙○○卻
      證稱：我當天沒有跌倒，也沒有撞到甲○○，甲○○也沒有因此撞到機車而受
      傷等語（見上開卷宗第四十三頁、四十四頁），其等彼此間就被告究如何傷害
      其等之情，均存有不一且互核不相符之處。又其等彼此間就傷害被告之情，亦
      有就個人所涉情節避重就輕之情形，證人梅溫漢昌於本院九十一年度易字第三
      五四號（下稱第三五四號卷）其等被訴傷害案件中，證稱只看到被告打乙○○
      ，拉丙○○頭髮，被告是自己跌倒的，並沒有看到任何人碰到被告等等（見本
      院第三五四號卷第三十三頁、第三十四頁），而乙○○亦指稱：不知道被告怎
      麼會受傷，也沒看到被跌倒等語（見前卷宗第三十三頁），然甲○○於該案件
      中已自稱確有與被告發生拉扯，並稱被告是自己跌倒所致等情（見該案判決）
      ，證人梅溫漢昌及乙○○當晚均全程在場，其等陳稱竟有如此不一之處，且互
      核亦不相符合，是亦可證證人梅溫漢昌之證詞及乙○○之供稱甚有疑問而不可
      採信。復參以被告只有一人且身材瘦小，而告訴人等及證人在場者共有五人之
      多，而被告之親人即父母及嫂嫂在場亦未對告訴人等為任何不利之行為，亦經
      告訴人等陳述明確在卷，是被告能否以一人之力而對多人之告訴人等施以傷害
      之犯行，亦堪存疑？是本院認告訴人等之指訴存有不實，而證人之證述，亦有
      所保留而有迴護告訴人之情，亦不可盡信，復參酌其等所提出之診斷證明書亦
      不足以認定係被告所為，是均不能因此而認定被告有對告訴人等為傷害之犯行
      。
      此外，復查無其他積極證據，足資證明被告確有公訴人所指之上開傷害犯行，
      應認不能證明被告確有為傷害之犯行。
（三）至被告被訴恐嚇危害安全之犯行部分：被告固不否認有打電話給戊○○及請朋
      友打電話給戊○○之情，然堅詞否認有恐嚇犯行，其稱是警察說要有人名才可
      以，所以我是要向戊○○要打我的員工名單，並沒有恐嚇情形等語，經查，被
      告於當晚遭告訴人甲○○及乙○○等毆打之後，即到派出所報警等情，除據被
      告供稱在卷外，亦經證人即受理被告報案（備案）之警員尉成龍於本院九十一
      年度易字第三五四號案件中證稱被告有來備案，說遭人毆打，我們請他先去驗
      傷，他當時有說是被詮勝公司的員工打，沒有說被何人打等語屬實（見第三五
      四號卷宗第五十四頁），參以告訴人丙○○於本院訊問時亦陳稱：被告打二次
      電話來我都在場，他說是誰把他打成這樣的？我說我們沒有打你，他要我把公
      司員工姓名和電話給他，不然公司都有事情，大家走著瞧，而且他還自我介紹
      說他是我公司員工徐翊薰的弟弟，第二次是晚上打的，我們在家裡，他朋友打
      來說為何把他打成這樣，要我們把公司員工姓名交出來，不然公司會有事情，
      走著瞧是被告第一次說的等語（見本院卷宗第三十三頁背面），倘被告有恐嚇
      被害人戊○○、丙○○及員工等之意思，豈有供稱自己之真實姓名予被害人報
      警以供查緝之理？再被告既已向警員報案，而警員要求其提供打人之姓名以供
      進一步追詢，衡情亦屬合理，是被告事後打電話給詮勝公司之負責人向其要員
      工之姓名，應係被告準備提出告訴而行使其訴訟權之舉，是縱被告有說若不提
      供員工姓名，要對公司不利等語，其真意應係是要對其等提出法律上之訴訟，
      而行使其法律上之訴訟權利，主觀上亦應無恐嚇之故意，是亦尚難遽認被告此
      舉即有恐嚇之意思。此外，復查無其他積極證據，足資證明被告確有公訴人所
      指之上開恐嚇犯行，應認不能證明被告確有為恐嚇之犯行。
（四）綜上所述，告訴人等所指訴被告有傷害犯行，而被害人戊○○指訴被告有恐嚇
      犯行乙節，本院經調查相關事證，綜合審認，認被告尚無前開傷害及恐嚇犯行
      ，是被告被訴前開傷害、恐嚇犯行，尚難確信已達真實，而仍有合理性懷疑之
      存在，即本院無從對於被告於公訴人所指時、地確有涉嫌傷害、恐嚇之事實形
      成確信不疑之心證，是可認被告上開辯解，應可採信。此外，復查無其他積極
      證據，足資證明被告確有公訴人所指之上開傷害、恐嚇犯行，應認不能證明被
      告確有犯罪，依據上開最高法院判例意旨、及「罪證有疑，利於被告」之證據
      法則及相關說明，本院自應依法諭知被告無罪之判決，以免冤抑。
五、依刑事訴訟法第三百零一條第一項，判決如主文。
中      華      民      國    九十二    年      三      月     十四     日
                                  臺灣新竹地方法院刑事第一庭
                                      法  官  馮  俊  郎
右正本證明與原本無異。
如不服本判決，應於判決送達後十日內向本院提出上訴狀（應附繕本），上訴於臺灣
高等法院。
                                      書記官  鄭  姿  萍
中      華      民      國    九十二    年      三      月     十四     日


司法院資訊處製作；財團法人民間司法改革基金會備份。
